臺灣臺北地方法院簡易民事判決
110年度北簡字第9430號
原      告  翁建成  
被      告  裕融企業股份有限公司


法定代理人  嚴陳莉蓮
訴訟代理人  季佩芃律師
上列當事人間請求確認本票債權不存在事件，本院於民國一百一
十一年五月二十五日言詞辯論終結，判決如下︰
    主    文
確認臺灣臺北地方法院一一○年度司票字第五五四九號民事裁定
命原告給付新臺幣捌拾捌萬元，及自民國一百零九年九月十九日
起至清償日止，按年息百分之二十計算之利息之本票債權對於原
告不存在。
被告不得執臺灣臺北地方法院一一○年度司票字第五五四九號民
事裁定為執行名義對原告之財產為強制執行。
訴訟費用新臺幣玖仟伍佰捌拾元由被告負擔。
    事    實
甲、原告方面：
一、聲明：如主文第一、二項所示。
二、陳述略稱：
  ㈠緣原告於民國一百零九年九月九日於社群軟體Facebook（下
    稱臉書）看到喜歡的汽車乙台（車型：黑色BMW 328i 2013
    年式），旋即透過臉書留言訊息向訴外人銘燦汽車商行（下
    稱銘燦車行）詢問該汽車有無其他照片、開價多少等相關問
    題，當時銘燦車行開價新臺幣（下同）七十六萬元，原告擔
    心本身負債比過重（本身有信貸和房貸），故詢問是否能貸
    款，該車行宣稱能先幫原告試算貸款看能貸多少，後續如欲
    購買什麼車輛再向銘燦車行告知。
　㈡嗣訴外人銘燦車行人員曾秋梅偕同被告裕融企業股份有限公
    司貸款專員即證人張玉芬於一百零九年九月十日十八時許，
    向原告說明要填寫資料以幫原告調聯徵紀錄並試算可貸款之
    額度，原告將雙證件交給被告專員，並於不知情之情況下簽
    署空白之汽車買賣合約書乙紙（對方宣稱是要試算貸款用）
    及相關文件（不確定是否為本案本票），後渠等即離開。惟
    原告至一百零九年九月十六日前陸續都有聯絡銘燦車行，並
    詢問其公司地址以及是否可到現場看車挑車，銘燦車行卻一
    再迴避，後原告手機之監理站服務APP於一百零九年九月十
    六日通知原告名下已經完成過戶一台汽車（車型：白色BMW 
    328i 2012年式），原告遂致電給被告告知被詐騙，要取消
    貸款申請，同時亦致電銘燦車行詢問為何將一台車過戶到原
    告名下，銘燦車行宣稱原告貸款條件不好名下多一台車較好
    貸款，原告表示還未確定要買哪一台車，也未看過任何車子
    ，且未同意銘燦車行可擅自將車子過戶到原告名下，原告並
    於一百零九年九月十八日將證件取回。
　㈢嗣被告於一百零九年九月二十一日通知原告貸款金額八十八
    萬元已完成撥款，原告於一百零九年九月二十三日向財團法
    人中華民國消費者文教基金會（下稱消基會）對銘燦車行提
    出申訴，及向臺灣臺南地方法院（下稱臺南地院）尋求律師
    諮詢，又於一百零九年九月二十三日下午向臺南市政府消保
    官對銘燦車行及被告提出申訴，並於一百零九年九月二十四
    日向被告寄出存證信函主張本次貸款不成立，後於一百零九
    年十一月二日向臺灣臺南地方檢察署提出刑事詐欺取財告訴
    ，全案於一百一十年三月十七日移至臺灣桃園地方檢察署（
    下稱桃園地檢署）偵辦。原告向臺南市政府消保官申訴後，
    案經銘燦車行及被告於一百零九年十月六日、七日將申訴受
    理情形函復臺南市政府及原告，被告回覆函文中已明確說明
    「被告於收受申訴函文後，已於一百零九年九月二十四日寄
    發存證信函予車商（即銘燦車行），以其所舉已致本公司（
    即被告）受讓瑕疵債權要求解除契約，並限其於函文五日内
    退還車款，否則本公司（即被告）將依法提訴，特此通知」
    。原告亦已於一百零九年九月二十四日寄發存證信函予被告
    告知貸款不成立，故本案之債權顯不存在。被告執原告所簽
    發之發票面額八十八萬元之本票（下稱系爭本票）向法院聲
    請准予強制執行，經本院一一○年度司票字第五五四九號裁
    定裁定准許，被告既得隨時執系爭本票聲請強制執行原告之
    財產，致原告有受強制執行之危險，此等危險並能以確認判
    決加以除去，是原告自有確認系爭本票債權不存在之確認利
    益，爰依確認本票不存在法律關係提起本件訴訟。
　㈣本案被告於一百零九年十月七日函復臺南市政府及原告之函
    文中已明確說明「被告於收受申訴函文後，已於一百零九年
    九月二十九日寄發存證信函予車商（即銘燦車行)，以其所
    舉已致本公司（即被告）受讓瑕疵債權要求解除契約，並限
    其於函文五日内退還車款，否本公司（即被告）將依法提訴
    ，特此通知」。另原告亦於一百零九年九月二十四日向被告
    寄發存證信函通知貸款並未成立。故原告與被告間之貸款既
    未成立，被告亦於一百零九年九月二十九日與銘燦車行解除
    契約，並限其返還所核之車款，則被告與銘燦車行合法解除
    契約後，該契約即視為自始未成立，自難認系爭本票之原因
    關係有何得請求原告履行之原因關係債權存在，原告自得援
    引該原因關係抗辯對抗被告，應認被告就系爭本票對原告無
    票據債權存在。
　㈤關於本院一一○年度司票字第五五四九號卷，系爭本票之筆跡
    是原告簽的，當初原告要買中古車，被告的業務代表說要簽
    這些資料才能做試算，現在該業務代表目前也沒在被告那邊
    上班。關於被告提出答辯狀所附之三份資料，筆跡是原告的
    沒有錯，當初汽車業務跟貸款業務說這些資料要先簽才能試
    算，當初被告也有發函給車商，原告有打電話給被告的業務
    代理即證人張玉芬及客服電話終止委託請其不要撥款，後續
    撥款是證人張玉芬說車行說沒問題才撥款，可是原告根本沒
    有看到任何車輛。原告前於一百零九年九月十四日至同年月
    十八日止因漢光演習請假，因此不可能與被告公司之任何人
    為對保等程序。
　㈥被告辯稱兩造間對於貸款之本金、數額、清償期、清償方式
    均達成意思表示一致，原告並未在被告撥款前表示不願意被
    告撥款，原告於一百零九年九月十八日與被告公司簽立動產
    抵押契約云云，原告對此均否認，被告應為舉證。又桃園地
    檢署於一百一十年十二月六日有開偵查庭（案號一一○年度
    偵字第二三○八八號），證人張玉芬已承認原告有致電向其
    表示取消貸款，且這段時間原告因漢光演習管制休假根本沒
    有去對保，撥款當下也沒有打電話給原告。對證人張玉芬之
    證言沒有意見，被告法務有通知在臺北把車子拖回去並表示
    要準備法拍，有問原告是否有把車子當權利車，原告就向被
    告表示否認，因為原告實際上從來沒有拿到這輛車子。
三、證據：提供消費爭議申訴資料表影本一件、臺南市消費爭議
    調解委員會調解筆錄影本一件、存證信函影本一件、銘燦車
    行函影本一件、被告公司函影本一件、原告通話明細報表影
    本一件、原告休假證明影本一件、臉書及Line對話紀錄截圖
    影本各一件為證。
乙、被告方面：
一、聲明：原告之訴駁回。
二、陳述略稱：
  ㈠據原告稱其欲購買喜歡之車輛，因資金不足而向被告貸款購
    車，故兩造之間之法律關係應為消費借貸。又原告所提出之
    各項資料，均稱「貸款公司」、「主張貸款不成立」，可見
    無論兩造間簽立之文書名稱用語為何，原告確實係基於消費
    借貸之意思表示與被告聯絡，兩造之間對於貸款之本金、數
    額、清償期、清償方式均達成意思表示一致，被告基於消費
    借貸之合意交付借用物。另原告於一百零九年九月十五日向
    被告申辦貸款，要約内容明確表明：「申貸金額：八十八萬
    元；期數：七十二；期付款：一萬五千四百八十八(元）」
    ，其內容具體而明確。且原告已可在申請書上填妥期付款，
    可見被告已與原告協商過貸款金額，若非如此，如何能得知
    期付款的數額為何，畢竟期付款的金額，因為是將各期利息
    平均攤還在各期中，計算方式相當複雜，因此若非已有協商
    貸款具體細節，根本不可能有此具體至個位數的數字產生。
　㈡被告公司為車貸公司，因此貸款之撥付，如非原車增貸之特
    殊狀況，則是將貸款撥款至客戶購車之出賣人處，為確保出
    賣人能收到購車價金後過戶車輛至買受人，被告公司方能向
    監理站辦理動產抵押設定，被告公司撥款之方式是直接撥付
    車行，而非交付給客戶（因為交付給客戶，必然會有客戶故
    不交付車款給車行之可能性，如此一來，車行不願過戶車輛
    ，被告公司根本就無從辦理動產抵押設定）。因此當本件原
    告辦理對保程序，甚至指示被告如何撥款，以及簽署動產抵
    押約定書時，必然表示兩造間對於消費借貸契約之要素已有
    意思表示之合致，原告的主張顯然無從合理解釋。又於債權
    讓與暨委託撥款確認書簽立後，被告立即向原告指定之人撥
    款，此時已完成借用物之交付，消費借貸契約已然成立生效
    ，原告於被告撥款完成要求貸款不成立，自屬無理。被告公
    司本有意協助客戶與車行解決糾紛，如車行自願解除買賣契
    約，本件或可和平解決「車行與客戶間之買賣契約糾紛」以
    及「客戶（即原告）與被告之間的消費借貸契約糾紛」，但
    銘燦車行拒絕解除買賣契約，也認為並無買賣契約債務不履
    行之情事。既然銘燦車行不願意解除買賣契約並退款，本件
    兩造間之消費借貸契約既然合法有效成立，原告又未清償債
    務，則被告依據借款契約，自得請求原告清償債務。
　㈢原告主張其在不知情之情況下簽署空白之汽車買賣合約書乙
    紙云云，被告否認，即便為真，此部分與被告無關，原告與
    車行之間之法律關係，基於債之相對性，本就並非被告所能
    置喙。如原告認為車行有何侵害原告權益之情況，應由原告
    自行與車行解決。又原告稱「原告要求於一百零九年九月十
    八日將證件取回，車行也同意，原告即於是日將證件取回。
    」，被告否認，即便為真，此部分與被告無關。原告上開舉
    措，依照原告所稱，都是與車行協商，但原告是向被告辦理
    貸款，原告並未在被告撥款之前表示不願意被告公司撥款，
    且原告還在九月十八日與被告簽立動產抵押約定之契約，如
    果原告真的在九月十八日不想買車，為何又要在同日與被告
    簽約約定就所購之車輛設定動產抵押，顯然不合理。原告既
    然早已與被告就消費借貸法律關係與被告達成合意，原告也
    知道被告早已撥款，卻在被告撥款之後才向被告表示不欲辦
    理貸款或是貸款不成立等語，不只無法無據，也顯然為惡意
    欺詐之行為。
　㈣對本院一一○年度司票字第五五四九號卷沒有意見。被告有查
    公司的資料，其實當時原告打電話是要確認可不可以趕快撥
    款以利購車流程的進行。如果九月十七日要終止撥款，為什
    麼九月十八日要簽動產抵押契約書，上面還有確認具體的車
    號。證人張玉芬並不是被告編制內的員工，而是委外的對保
    人員，通聯記錄僅能有通話，不能證明通話的內容。原告即
    便有聯絡張玉芬，張玉芬僅在對保，本件原告早在管制休假
    前就已經為要約，此可見聲請書，被告為承認並且撥款，契
    約就已成立，與撥款期間原告是否管制休假沒有關係，而且
    原告聲請的貸款本金、期數、每期還款金額都與最後撥款一
    致，也與契約內容相同，並沒有原告所說的意思表示並不一
    致的情形。
　㈤關於證人張玉芬之證言，請法院依法審酌，否認原告所提出
    臉書及Line對話紀錄截圖的真實性，因為看不出來是誰跟誰
    在對話。原告雖稱有向被告公司終止撥貸，但原告取得車輛
    後確實有向當舖典當的紀錄，因為當舖有將此事告知被告，
    是為處理權利車的事情，可見原告確實有取得這台車。
三、證據：提出汽車分期付款暨帳款讓與申請書影本一件、債權
    讓與暨委託撥款確認書影本一件及動產抵押契約書影本一件
    為證。
丙、本院依職權調閱本院一一○年度司票字第五五四九號卷。
    理    由
一、程序方面：按確認法律關係之訴，非原告有即受確認判決之
    法律上利益者，不得提起之，民事訴訟法第二百四十七條第
    一項定有明文。所謂即受確認判決之法律上利益，係指法律
    關係之存否不明確，原告主觀上認其在法律上之地位有不安
    之狀態存在，且此種不安之狀態，能以確認判決將之除去者
    而言（最高法院五十二年台上字第一二四○號裁判意旨可資
    參照）。查本件系爭本票經被告持以向本院聲請對原告為強
    制執行，並經本院一一○年度司票字第五五四九號民事裁定
    准予強制執行，業經本院依職權調取本院一一○年度司票字
    第五五四九號卷查明無訛，本件原告主張本票債權不存在，
    顯然兩造就系爭本票債權對原告存在與否已發生爭執，如不
    訴請確認，原告在私法上之地位將有受侵害之危險，參酌首
    開說明，原告提起本件確認之訴以排除此項危險，應有確認
    利益。　　
二、原告主張意旨略以：原告於一百零九年九月九日向訴外人銘
    燦車行詢問汽車（車型：黑色BMW 328i 2013年式），銘燦
    車行開價七十六萬元並宣稱能先幫原告試算貸款，嗣訴外人
    銘燦車行人員曾秋梅偕同被告貸款專員即證人張玉芬於一百
    零九年九月十日十八時許，向原告說明要填寫資料以幫原告
    調聯徵紀錄並試算可貸款之額度，原告將雙證件交給被告專
    員，並於不知情之情況下簽署空白之汽車買賣合約書乙紙及
    相關文件，詎原告手機之監理站服務APP於一百零九年九月
    十六日通知原告名下已完成過戶一台汽車（車型：白色BMW 
    328i 2012年式），原告遂致電被告要取消貸款申請，同時
    亦致電銘燦車行表示還未看車亦未確定要買哪一台車，不同
    意銘燦車行擅將車子過戶到原告名下，原告並於一百零九年
    九月十八日將證件取回，嗣被告竟於一百零九年九月二十一
    日通知原告貸款金額八十八萬元已完成撥款，原告於一百零
    九年九月二十四日寄發存證信函予被告告知貸款不成立，故
    本案債權顯不存在，然被告卻執系爭本票向法院聲請准予強
    制執行，經本院一一○年度司票字第五五四九號裁定予以准
    許，爰依確認本票不存在法律關係提起本件訴訟等語。
三、被告答辯意旨則以：原告於一百零九年九月十五日向被告申
    辦貸款，要約内容明確表明：「申貸金額：八十八萬元；期
    數：七十二；期付款：一萬五千四百八十八（元）」，其內
    容具體而明確，且原告已可在申請書上填妥期付款，可見被
    告已與原告協商過貸款金額，被告公司為車貸公司，因此貸
    款之撥付，如非原車增貸之特殊狀況，則是將貸款撥款至客
    戶購車之出賣人處，為確保出賣人能收到購車價金後過戶車
    輛至買受人，被告公司方能向監理站辦理動產抵押設定，被
    告公司撥款之方式是直接撥付車行，而非交付給客戶，因此
    當本件原告辦理對保程序，甚至指示被告如何撥款，以及簽
    署動產抵押約定書時，必然表示兩造間對於消費借貸契約之
    要素已有意思表示之合致，原告的主張顯然無從合理解釋等
    語置辯。
四、兩造對於原告確有簽發系爭本票，被告前持系爭本票，向本
    院聲請本票裁定准許強制執行，經本院以一一○年度司票字
    第五五四九號民事裁定准許之事實並不爭執。兩造爭執重點
    在於：原告訴請確認系爭本票之本票債權對原告不存在，並
    訴請被告不得執本院一一○年度司票字第五五四九號民事裁
    定為執行名義對原告之財產為強制執行，其請求有無理由？
    爰說明如后。
五、按票據乃文義證券及無因證券，票據上之權利義務悉依票上
    所載文義定之，與其基礎之原因關係各自獨立，票據上權利
    之行使不以其原因關係存在為前提。執票人行使票據上權利
    時，就其基礎之原因關係確係有效存在不負舉證責任。且若
    票據債務人以自己與執票人間所存抗辯之事由對抗執票人，
    依票據法第十三條規定觀之雖非法所不許，仍應先由票據債
    務人就該抗辯事由之基礎原因關係負舉證之責任。惟當票據
    基礎之原因關係確立後，法院就此項原因關係進行實體審理
    時，當事人於該原因關係是否有效成立或已否消滅等事項有
    所爭執，即應適用各該法律關係之舉證責任分配原則，而非
    猶悉令票據債務人負舉證責任（最高法院一○五年度台簡上
    字第一號民事裁判意旨參照）。次按票據乃文義證券及無因
    證券，票據上之權利義務，悉依票上所載文義定之，與其基
    礎之原因關係各自獨立，票據上權利之行使，不以其原因關
    係存在為前提，是以執票人行使票據上權利時，就其基礎之
    原因關係確係有效存在，固不負舉證責任。惟兩造均主張系
    爭本票交付之原因關係為消費借貸，票據債務人抗辯未收受
    借款，消費借貸未成立，則就借款已交付之事實，即應由執
    票人負舉證責任（最高法院八十八年度台簡上字第五十五號
    、九十年度台上字第八號裁判意旨參照）。再按稱消費借貸
    者，於當事人間必本於借貸之意思合致，而有移轉金錢或其
    他代替物之所有權於他方之行為，始得當之。是以消費借貸
    ，因交付金錢之原因多端，除有金錢之交付外，尚須本於借
    貸之意思而為交付，方克成立。倘當事人主張與他方有消費
    借貸關係存在者，自應就該借貸意思互相表示合致及借款業
    已交付之事實，均負舉證之責任（九十八年度台上字第一○
    四五號判決意旨參照）。末按當事人之任何一方，得隨時終
    止委任契約，民法第五百四十九條第一項定有明文。
六、經查：㈠原告提出休假證明內容顯示，自一百零九年九月十
    四日起至九月十八日止，其因應漢光演習三十六號演習執行
    任務而管制休假（參本院卷第一二五頁），足信被告所提出
    一百零九年九月十五日汽車分期付款暨帳款讓與申請書、債
    權讓與暨委託撥款確認書及一百零九年九月十八日動產抵押
    契約書（參本院卷第九十七頁），實際上原告並非於上開日
    期簽立該等資料；㈡系爭本票之對保人即證人張玉芬於本院
    一百一十一年二月十七日言詞辯論期日證稱，其於一百零九
    年九月十日開車至車行接業務，然後去汐止找原告，寫貸款
    的資料，隔天送審，當時是簽本票還有被告交付要簽的文件
    ，後面是車行跟原告簽合約，是同一天的事情，貸款送審若
    不通過也是車商跟原告自己的事情，原告於一百零九年九月
    十七日曾透過電話向其表示終止委託被告撥款，後來銘燦車
    行表示與原告處理好了，其沒有再回頭問原告是不是真的處
    理好，印象中文件上的日期不是其寫的等語（參本院卷第一
    三七頁、第一三八頁），則姑不論被告所提出汽車分期付款
    暨帳款讓與申請書是否因該貸款乃事後送審通過而事後填載
    一百零九年九月十五日之日期，但於被告尚未撥款予銘燦車
    行前，原告即因與銘燦車行之購車買賣發生爭議，於一百零
    九年九月十七日對被告之業務人員張玉芬表示終止委託撥款
    ，該委託撥款之法律關係業已終止（民法第五百四十九條第
    一項規定參照），則被告未受委託於事後仍撥款予銘燦車行
    ，該撥款對原告不生給付借款之效力，無法認定被告有交付
    本件借款予原告；㈢基上，系爭本票之簽發目的既係擔保被
    告給付原告之借款，但無法認定被告有交付本件借款予原告
    ，原告自得以自己與被告間所存原因關係之抗辯事由對抗被
    告，原告主張系爭本票債權不存在，被告不得執本票裁定對
    原告之財產為強制執行，應屬有據。
七、綜上所述，原告請求：㈠確認本院一一○年度司票字第五五四
    九號民事裁定命原告給付八十八萬元，及自一百零九年九月
    十九日起至清償日止，按年息百分之二十計算之利息之本票
    債權對於原告不存在；㈡被告不得執本院一一○年度司票字第
    五五四九號民事裁定為執行名義對原告之財產為強制執行，
    其請求為有理由，應予准許。
八、本件訴訟費用額，依後附計算書確定如主文所示金額。
九、本件事證已明，兩造其餘攻擊防禦方法，於判決結果無影響
    ，故不一一論列，附此敘明。
十、據上論結，本件原告之訴為有理由，依民事訴訟法第七十八
    條，判決如主文。 
中　　華　　民　　國　　111 　年　　6 　　月　　23　　日
                              臺北簡易庭
                              法      官  文衍正
以上正本係照原本作成。
如對本判決不服，須於判決送達後二十日內向本庭（臺北市重慶
南路一段一百二十六巷一號）提出上訴狀。（須按他造當事人之
人數附繕本）。如委任律師提起上訴者，應一併繳納上訴審裁判
費。
中　　華　　民　　國　　111 　年　　6 　　月　　23　　日
                              書  記  官  高秋芬
訴訟費用計算書：
項        目             金  額（新臺幣）        備  註 
第一審裁判費　　           9,580元
合　　　　計　　     　    9,580元